臺灣高等法院臺南分院刑事裁定　　　　　100年度抗字第188號
抗　告　人
即　受刑人　李勝輝
上列抗告人因聲請撤銷緩刑案件，不服臺灣嘉義地方法院中華民
國100年4 月29日裁定（100年度撤緩字第42號），提起抗告，本
院裁定如下：
    主  文
抗告駁回。                                                                
    理  由                                                                
一、本件抗告意旨略以：                                                    
(一)、按緩刑宣告，得斟酌情形命犯罪行為人向公庫支付一定之金
    額；次按受緩刑之宣告而有下列情形之一，足認原宣告之緩
    刑難收其預期效果，而有執行刑罰之必要者，得撤銷其宣告
    ：(一)緩刑前因故意犯他罪，而在緩刑期內受得易科罰金之有
    期徒刑、拘役或罰金之宣告確定者。(二)緩刑期內因故意犯他
    罪，而在緩刑期內受得易科罰金之有期徒刑、拘役或罰金之
    宣告確定者。(三)、緩刑期內因過失更犯罪，而在緩刑期內受
    有期徒刑之宣告確定者。(四)違反第74條第2項第1款至第8 款
    所定負擔情節重大者；刑法第74條第2項第4款、第75條之 1
    第1 項分別定有明文。緩刑宣告是否得撤銷，除須符合刑法
    第75條之1第1項各款之要件外，並採裁量撤銷主義，賦予法
    院撤銷與否之權限，故於第1 項規定：「足認原宣告之緩刑
    難收其預期效果，而有執行刑罰之必要」，供作審認之標準
    。亦即於上揭「得」撤銷緩刑之情形，由法官依職權本於合
    目的性之裁量，妥適審酌被告所犯前後數罪間，關於法益侵
    害之性質、再犯之原因、違反法規範之情節是否重大、被告
    主觀犯意所顯現之惡性及其反社會性等情，是否已使前案原
    為促使惡性輕微之被告或偶發犯、初犯改過自新而宣告之緩
    刑，已難收其預期之效果，而確有執行刑罰之必要。
(二)、經查，被告後案業與相對人和解，且已賠償其和解金，並由
    其撤回刑事告訴，緩刑制度係為促使惡性輕微之被告，能有
    改過遷善之機會，自難認定抗告人在被判決緩刑後尚不知悔
    誤，及原宣告之緩刑難收預期效果，而有執行刑罰之必要。
    則原裁定撤銷，似與緩刑之立法本旨有違。且抗告人自受緩
    刑宣告後，即洗心革面，努力從事正當工作奉養父母，若抗
    告人一旦入獄執行，將使以前之心血全然泡湯，全家生活亦
    將陷入絕境。審酌緩刑之立法精神係鼓勵犯罪人能去惡向善
    ，因抗告人並非在緩刑宣告後又犯罪及已改過自新如前述，
    應無執行刑罰之必要等語。
二、原裁定略以：查抗告人即受刑人前因犯妨害性自主案件，前
    經臺灣嘉義地方法院以97年度訴字第629 號判決，判處有期
    徒刑10月，緩刑3 年，緩刑期間付保護管束，上訴後，經臺
    灣高等法院臺南分院駁回上訴，於98年1月9日確定；又於緩
    刑期內之99年8月6日故意犯不能安全駕駛、肇事逃逸2 罪，
    並經臺灣嘉義地方法院於99年9 月24日以99年度交訴字第76
    號判處有期徒刑3月、9月，定應執行刑有期徒刑10月，受刑
    人提起上訴後，亦先後經臺灣高等法院臺南分院及最高法院
    駁回上訴而確定乙節，有上開判決正本及臺灣高等法院被告
    前案紀錄表1 份在卷可考，足認受刑人於緩刑期內因故意犯
    他罪，而在緩刑期內受逾6 月有期徒刑之宣告確定，且受刑
    人係於98年5 月19日刑法修正施行前之98年1月9日前受緩刑
    之宣告，而於緩刑期內之99年8月6日再犯他罪，並受逾6 月
    有期徒刑之宣告確定，依前揭施行法之規定，自應適用新修
    正刑法第75條判斷是否撤銷緩刑。是聲請人聲請撤銷受刑人
    前揭緩刑之宣告，核與刑法第75條第1項第1款規定相符，應
    予准許等語。
三、按受緩刑之宣告，而有下列情形之一者，撤銷其宣告：一、
    緩刑期內因故意犯他罪，而在緩刑期內受逾6 月有期徒刑之
    宣告確定者。二、緩刑前因故意犯他罪，而在緩刑期內受逾
    6 月有期徒刑之宣告確定者。前項撤銷之聲請，於判決確定
    後6月以內為之。次按於中華民國98年5月19日刑法修正施行
    前，受緩刑之宣告，98年5 月19日修正刑法施行後，仍在緩
    刑期內者，適用98年5 月19日修正施行之刑法第75條及第75
    條之1規定，刑法第75條、中華民國刑法施行法第6條之1第2
    項定有明文。揆諸上開規定，就緩刑期內故意犯他罪時之情
    形，如在緩刑期內因故意犯他罪，而在緩刑期內受逾6 月有
    期徒刑之宣告確定者，依修正後刑法第75條第1項第1款規定
    ，即應撤銷緩刑之宣告，法院無裁量空間。
四、經查：
(一)、抗告人李勝輝因妨害性自主案件（下稱前案），前經原審法
    院以97年度訴字第629號判決，判處有期徒刑10月，緩刑3年
    ，緩刑期間付保護管束，上訴後，經本院判決上訴駁回，於
    民國（下同）98年1月9日確定；又於緩刑期間內之99年8月6
    日故意犯不能安全駕駛、肇事逃逸2 罪（下稱後案），經原
    審法院於99年9 月24日以99年度交訴字第76號分別判處有期
    徒刑3月（不能安全駕駛罪）、9月（肇事逃逸罪），並定應
    執行刑有期徒刑10月，抗告人提起上訴後，經本院以99年度
    交上訴字第999 號判決上訴駁回，抗告人不服提起上訴，亦
    經最高法院於100年3 月24日以100年度台上字第1485號判決
    駁回上訴而確定乙節，有上開各審判決正本及臺灣高等法院
    被告前案紀錄表1 份在卷可稽，足見抗告人確有於緩刑期內
    因故意犯他罪，而在緩刑期內受逾6 月有期徒刑之宣告確定
    ，應可認定，核與刑法第75條第1項第1 款規定相符。
(二)、抗告人雖辯稱後案業與相對人和解，且已賠償其和解金，並
    已撤回刑事告訴，難認抗告人在被判決緩刑後尚不知悔誤，
    及原宣告之緩刑難收預期效果而有執行刑罰之必要，則原裁
    定撤銷緩刑宣告，似與緩刑之立法本旨有違語。惟查，抗告
    人前開於緩刑期內再受有期徒刑之宣告之公共危險案件，雖
    與前案犯罪類型相異，然均屬故意犯罪，是抗告人明知其在
    前案緩刑期內，本應知所警愓，謹慎小心，不得故意犯他罪
    ，而受逾6月有期徒刑之宣告確定，惟抗告人卻於98年1月16
    日服用酒類，不能安全駕駛動力交通工具而駕駛，並駕駛動
    力交通工具肇事，致人受傷而逃逸，經臺灣嘉義地方法院以
    98年度交訴字第22號刑事判決分別處拘役55日（不能安全駕
    駛罪）及有期徒刑6 月（肇事逃逸罪）後（下稱另案），猶
    於99年8月6日復故意犯後案之罪，故原審法院乃審酌「受刑
    人高職畢業之智識程度，明知飲酒對駕駛能力有影響，仍不
    知警惕，於飲用酒類於已達不能安全駕駛程度後，猶執意駕
    駛動力交通工具，對一般往來之人車均產生高度危險性，且
    其於肇事致被害人受傷後，竟棄之不顧逕自逃逸，漠視其法
    律上所應履行之義務，然念及其犯罪後坦承全部犯行，態度
    尚佳，被害人於偵查中業已表示願意原諒被告等一切情狀」
    等語，就犯不能安全駕駛動力交通工具罪，累犯，處有期徒
    刑3月；犯肇事致人傷害逃逸罪，累犯，處有期徒刑9月，應
    執行有期徒刑10月等情。足見抗告人於緩刑期內並未能知所
    警愓而深刻反省，於第一次（另案）酒後駕車、肇事逃逸後
    仍行再故意犯後案，而受逾6 月有期徒刑之宣告確定。依上
    所述，縱抗告人辯稱已與後案之相對人和解、賠償其損害，
    並已撤回刑事告訴，已知悔誤，無執行刑罰之必要等語，然
    緩刑為法院刑罰權之運用，旨在獎勵自新，本質上無異恩赦
    ，得消滅刑罰之效果，抗告人竟不知悔悟及珍惜自新機會，
    甫獲判緩刑確定後，又故意再犯後案案件，而受逾6 月有期
    徒刑之宣告確定，足認前所歷偵審程序，猶不足使知所警惕
    ，難收緩刑為獎勵自新之效果，仍應施以監禁處遇，俾能使
    其深切反省甚明。
(三)、抗告人又辯稱其自受緩刑宣告後，即洗心革面，努力從事正
    當工作奉養父母，若抗告人一旦入獄執行，將使以前之心血
    全然泡湯，全家生活亦將陷入絕境等語。惟查，抗告人因後
    案之公共危險案，已於100年5 月20日入監執行，至100年11
    月22日始執行完畢，有臺灣高等法院被告前案紀錄表在卷可
    憑，是抗告人前開所辯，尚無可採。況本件抗告人緩刑撤銷
    之原因乃依刑法第75條之規定所為之必要撤銷，非刑法第75
    條之1第1項之裁量撤銷情形，抗告人意旨執此而為抗告，容
    有誤會，併此說明。
五、綜上所述，原裁定以抗告人於緩刑期內因故意犯他罪，而在
    緩刑期內受逾6 月有期徒刑之宣告確定，足認前所歷偵審程
    序，猶不足使知所警惕，難收緩刑為獎勵自新之效果，仍應
    施以監禁處遇，而有執行刑罰之必要，依刑法第75條第1 項
    第1 款規定，撤銷緩刑之宣告。本院經核其認事用法，並無
    違誤。抗告人猶執前詞，因而指摘原裁定不當，為無理由，
    應予駁回。
六、據上論結，應依刑事訴訟法第412條，裁定如主文。
中    華    民    國   100    年    6     月    10    日   
                  刑事第四庭    審判長法  官  吳志誠
                                      法  官  羅心芳
                                      法  官  吳森豐
以上正本證明與原本無異。
不得再抗告。
                                      書記官  岑  玢
中    華    民    國   100    年    6     月    10    日